---
title: "Internações e vacinação"
author: "Raphael Saldanha"
date: "2023-02-24"
output: word_document
---

```{r setup, include=FALSE}
knitr::opts_chunk$set(echo = TRUE)
```

## Pacotes

```{r}
library(tidyverse)
library(arrow)
```

## Leitura dos dados

### Variables schema

```{r}
date_format <- "%d/%m/%Y"

var_schema <- cols(
  DT_NOTIFIC = col_date(format = date_format),
  SEM_NOT = col_character(),
  DT_SIN_PRI = col_date(format = date_format),
  SEM_PRI = col_character(),
  SG_UF_NOT = col_character(),
  ID_REGIONA = col_character(),
  CO_REGIONA = col_character(),
  ID_MUNICIP = col_character(),
  CO_MUN_NOT = col_character(),
  ID_UNIDADE = col_character(),
  CO_UNI_NOT = col_character(),
  CS_SEXO = col_character(),
  DT_NASC = col_date(format = date_format),
  NU_IDADE_N = col_double(),
  TP_IDADE = col_character(),
  COD_IDADE = col_character(),
  CS_GESTANT = col_character(),
  CS_RACA = col_character(),
  CS_ESCOL_N = col_character(),
  ID_PAIS = col_character(),
  CO_PAIS = col_character(),
  SG_UF = col_character(),
  ID_RG_RESI = col_character(),
  CO_RG_RESI = col_character(),
  ID_MN_RESI = col_character(),
  CO_MUN_RES = col_character(),
  CS_ZONA = col_character(),
  SURTO_SG = col_character(),
  NOSOCOMIAL = col_double(),
  AVE_SUINO = col_double(),
  FEBRE = col_double(),
  TOSSE = col_double(),
  GARGANTA = col_double(),
  DISPNEIA = col_double(),
  DESC_RESP = col_double(),
  SATURACAO = col_double(),
  DIARREIA = col_double(),
  VOMITO = col_double(),
  OUTRO_SIN = col_double(),
  OUTRO_DES = col_character(),
  PUERPERA = col_double(),
  FATOR_RISC = col_double(),
  CARDIOPATI = col_double(),
  HEMATOLOGI = col_double(),
  SIND_DOWN = col_double(),
  HEPATICA = col_double(),
  ASMA = col_double(),
  DIABETES = col_double(),
  NEUROLOGIC = col_double(),
  PNEUMOPATI = col_double(),
  IMUNODEPRE = col_double(),
  RENAL = col_double(),
  OBESIDADE = col_double(),
  OBES_IMC = col_double(),
  OUT_MORBI = col_double(),
  MORB_DESC = col_character(),
  VACINA = col_double(),
  DT_UT_DOSE = col_character(),
  MAE_VAC = col_double(),
  DT_VAC_MAE = col_date(format = date_format),
  M_AMAMENTA = col_double(),
  DT_DOSEUNI = col_date(format = date_format),
  DT_1_DOSE = col_date(format = date_format),
  DT_2_DOSE = col_date(format = date_format),
  ANTIVIRAL = col_double(),
  TP_ANTIVIR = col_double(),
  OUT_ANTIV = col_character(),
  DT_ANTIVIR = col_character(),
  HOSPITAL = col_double(),
  DT_INTERNA = col_date(format = date_format),
  SG_UF_INTE = col_character(),
  ID_RG_INTE = col_character(),
  CO_RG_INTE = col_double(),
  ID_MN_INTE = col_character(),
  CO_MU_INTE = col_double(),
  UTI = col_double(),
  DT_ENTUTI = col_date(format = date_format),
  DT_SAIDUTI = col_date(format = date_format),
  SUPORT_VEN = col_double(),
  RAIOX_RES = col_double(),
  RAIOX_OUT = col_character(),
  DT_RAIOX = col_date(format = date_format),
  AMOSTRA = col_double(),
  DT_COLETA = col_date(format = date_format),
  TP_AMOSTRA = col_double(),
  OUT_AMOST = col_character(),
  PCR_RESUL = col_double(),
  DT_PCR = col_date(format = date_format),
  POS_PCRFLU = col_double(),
  TP_FLU_PCR = col_double(),
  PCR_FLUASU = col_double(),
  FLUASU_OUT = col_character(),
  PCR_FLUBLI = col_double(),
  FLUBLI_OUT = col_character(),
  POS_PCROUT = col_double(),
  PCR_VSR = col_double(),
  PCR_PARA1 = col_double(),
  PCR_PARA2 = col_double(),
  PCR_PARA3 = col_double(),
  PCR_PARA4 = col_double(),
  PCR_ADENO = col_double(),
  PCR_METAP = col_double(),
  PCR_BOCA = col_double(),
  PCR_RINO = col_double(),
  PCR_OUTRO = col_double(),
  DS_PCR_OUT = col_character(),
  CLASSI_FIN = col_double(),
  CLASSI_OUT = col_character(),
  CRITERIO = col_double(),
  EVOLUCAO = col_double(),
  DT_EVOLUCA = col_character(),
  DT_ENCERRA = col_character(),
  DT_DIGITA = col_character(),
  HISTO_VGM = col_double(),
  PAIS_VGM = col_character(),
  CO_PS_VGM = col_character(),
  LO_PS_VGM = col_character(),
  DT_VGM = col_date(format = date_format),
  DT_RT_VGM = col_date(format = date_format),
  PCR_SARS2 = col_double(),
  PAC_COCBO = col_character(),
  PAC_DSCBO = col_character(),
  OUT_ANIM = col_character(),
  DOR_ABD = col_double(),
  FADIGA = col_double(),
  PERD_OLFT = col_double(),
  PERD_PALA = col_double(),
  TOMO_RES = col_double(),
  TOMO_OUT = col_character(),
  DT_TOMO = col_character(),
  TP_TES_AN = col_double(),
  DT_RES_AN = col_character(),
  RES_AN = col_double(),
  POS_AN_FLU = col_double(),
  TP_FLU_AN = col_double(),
  POS_AN_OUT = col_double(),
  AN_SARS2 = col_double(),
  AN_VSR = col_double(),
  AN_PARA1 = col_character(),
  AN_PARA2 = col_character(),
  AN_PARA3 = col_character(),
  AN_ADENO = col_character(),
  AN_OUTRO = col_double(),
  DS_AN_OUT = col_character(),
  TP_AM_SOR = col_double(),
  SOR_OUT = col_character(),
  DT_CO_SOR = col_character(),
  TP_SOR = col_double(),
  OUT_SOR = col_character(),
  DT_RES = col_character(),
  RES_IGG = col_double(),
  RES_IGM = col_double(),
  RES_IGA = col_double(),
  ESTRANG = col_double(),
  VACINA_COV = col_double(),
  DOSE_1_COV = col_date(format = date_format),
  DOSE_2_COV = col_date(format = date_format),
  DOSE_REF = col_date(format = date_format),
  FAB_COV_1 = col_character(),
  FAB_COV_2 = col_character(),
  FAB_COVREF = col_character(),
  LAB_PR_COV = col_character(),
  LOTE_1_COV = col_character(),
  LOTE_2_COV = col_character(),
  LOTE_REF = col_character(),
  FNT_IN_COV = col_double(),
  DOSE_2REF = col_character(),
  FAB_COVRF2 = col_character(),
  LOTE_REF2 = col_character(),
  TRAT_COV = col_double(),
  TIPO_TRAT = col_double(),
  OUT_TRAT = col_character(),
  DT_TRT_COV = col_character()
)
```

### Conversão de CSV para parquet conversio com variables schema

```{r}
# read_csv2(file = "csv_srag/INFLUD21-20-02-2023.csv", col_types = var_schema) %>%
#   write_parquet(sink = "parquets_srag/srag_2021.parquet")
# srag_2022 <- read_csv2(file = "csv_srag/INFLUD22-13-02-2023.csv", col_types = var_schema) %>%
#   write_parquet(sink = "parquets_srag/srag_2022.parquet")
# srag_2023 <- read_csv2(file = "csv_srag/INFLUD23-13-02-2023.csv", col_types = var_schema) %>%
#   write_parquet(sink = "parquets_srag/srag_2023.parquet")
```

### Carregar parquets como dataset

```{r}
srag <- arrow::open_dataset(sources = "parquets_srag/", unify_schemas = TRUE)
dim(srag)
```

2.310.360 casos suspeitos de SRAG reportados entre 2021, 2022 e 2023.

### Dataset de referência

Filtros: diagnóstico de Covid-19 confirmado, hospitalização confirmada, data válida de internação.

```{r}
srag_vac <- srag %>%
  filter(DT_INTERNA >= as.Date("2020-01-01") & DT_INTERNA < as.Date("2024-01-01")) %>%
  filter(HOSPITAL == 1) %>%
  filter(CLASSI_FIN == 5) %>%
  select(DT_INTERNA, VACINA_COV, FAB_COV_1, DOSE_1_COV, FAB_COV_2, DOSE_2_COV, FAB_COVREF, DOSE_REF)
```

```{r}
srag_vac %>%
  tally() %>%
  collect()
```

Dos 2.310.360 casos suspeitos reportados no período, 1.380.499 são casos confirmados de Covid-19 e hospitalizados (59,75%).



```{r}
srag_vac %>%
  filter(DOSE_1_COV < DT_INTERNA | DOSE_2_COV < DT_INTERNA | DOSE_REF < DT_INTERNA) %>%
  tally() %>%
  collect()
```

Destes, 346.598 pacientes receberam alguma vacina de Covid-19 antes da data de internação (25,11%).

```{r}
srag_vac %>%
  filter(DOSE_1_COV < DT_INTERNA | DOSE_2_COV < DT_INTERNA | DOSE_REF < DT_INTERNA) %>%
  collect() %>%
  mutate(
    dias_dose_1 = DT_INTERNA - DOSE_1_COV,
    dias_dose_2 = DT_INTERNA - DOSE_2_COV,
    dias_dose_r = DT_INTERNA - DOSE_REF
  ) %>%
  select(dias_dose_1, dias_dose_2, dias_dose_r) %>%
  summarise(
    media_dias_dose_1 = mean(dias_dose_1, na.rm = TRUE),
    media_dias_dose_2 = mean(dias_dose_2, na.rm = TRUE),
    media_dias_dose_3 = mean(dias_dose_r, na.rm = TRUE),
  ) %>%
  pivot_longer(cols = everything())
```

```{r}
srag_vac %>%
  filter(DOSE_1_COV < DT_INTERNA | DOSE_2_COV < DT_INTERNA | DOSE_REF < DT_INTERNA) %>%
  select(FAB_COV_1, FAB_COV_2, FAB_COVREF) %>%
  collect() %>%
  pivot_longer(cols = everything()) %>%
  select(name = value) %>%
  group_by(name) %>%
  summarise(freq = n()) %>%
  ungroup() %>%
  arrange(-freq)
```

```{r}
res <- srag_vac %>%
  filter(DOSE_1_COV < DT_INTERNA | DOSE_2_COV < DT_INTERNA | DOSE_REF < DT_INTERNA) %>%
  select(FAB_COV_1, FAB_COV_2, FAB_COVREF) %>%
  collect() %>%
  mutate(
    fiocruz_1 = str_detect(toupper(FAB_COV_1), "CRUZ"),
    nfiocruz_1 = !str_detect(toupper(FAB_COV_1), "CRUZ"),
    fiocruz_2 = str_detect(toupper(FAB_COV_2), "CRUZ"),
    nfiocruz_2 = !str_detect(toupper(FAB_COV_2), "CRUZ"),
    fiocruz_r = str_detect(toupper(FAB_COVREF), "CRUZ"),
    nfiocruz_r = !str_detect(toupper(FAB_COVREF), "CRUZ"),
  ) %>%
  select(fiocruz_1, nfiocruz_1, fiocruz_2, nfiocruz_2, fiocruz_r, nfiocruz_r)
```

```{r}
# Pessoas internadas com Covid-19 após terem recebido a primeira dose de vacina cujo fabricante tem "cruz" no nome
sum(res$fiocruz_1, na.rm = TRUE)

# Pessoas internadas com Covid-19 após terem recebido a primeira dose de vacina cujo fabricante não tem "cruz" no nome
sum(res$nfiocruz_1, na.rm = TRUE)

# Razão de pessoas internadas com Covid-19 após terem recebido a primeira dose de vacina cujo fabricante tem "cruz" no nome
sum(res$fiocruz_1, na.rm = TRUE)/(sum(res$fiocruz_1, na.rm = TRUE) + sum(res$nfiocruz_1, na.rm = TRUE))
```

```{r}
# Pessoas internadas com Covid-19 após terem recebido a segunda dose de vacina cujo fabricante tem "cruz" no nome
sum(res$fiocruz_2, na.rm = TRUE)

# Pessoas internadas com Covid-19 após terem recebido a segunda dose de vacina cujo fabricante não tem "cruz" no nome
sum(res$nfiocruz_2, na.rm = TRUE)

# Razão de pessoas internadas com Covid-19 após terem recebido a segunda dose de vacina cujo fabricante tem "cruz" no nome
sum(res$fiocruz_2, na.rm = TRUE)/(sum(res$fiocruz_2, na.rm = TRUE) + sum(res$nfiocruz_2, na.rm = TRUE))
```

```{r}
# Pessoas internadas com Covid-19 após terem recebido a segunda dose de vacina cujo fabricante tem "cruz" no nome
sum(res$fiocruz_r, na.rm = TRUE)

# Pessoas internadas com Covid-19 após terem recebido a segunda dose de vacina cujo fabricante não tem "cruz" no nome
sum(res$nfiocruz_r, na.rm = TRUE)

# Razão de pessoas internadas com Covid-19 após terem recebido a segunda dose de vacina cujo fabricante tem "cruz" no nome
sum(res$fiocruz_r, na.rm = TRUE)/(sum(res$fiocruz_r, na.rm = TRUE) + sum(res$nfiocruz_r, na.rm = TRUE))
```













