---
title: "Pessoas vacinadas"
author: "Raphael Saldanha"
date: "`r format(Sys.time(), '%d %B, %Y')`"
output: word_document
---

```{r setup, include=FALSE}
knitr::opts_chunk$set(echo = TRUE, fig.width=12, fig.height=8)
```

## Pacotes

```{r message=FALSE, warning=FALSE}
library(tidyverse)
library(basedosdados)
library(arrow)
library(lubridate)
library(hrbrthemes)
library(viridis)
```

### Auth Google BigQuery

```{r message=FALSE, warning=FALSE}
bigrquery::bq_auth(path = "0028b0c89091.json")
set_billing_id("brclim")
```

### Quantidade de pessoas vacinadas com alguma dose produzida pela AstraZeneca/Fiocruz


```{r}
# query <-  "SELECT COUNT (DISTINCT id_paciente) AS pessoas
# FROM basedosdados.br_ms_vacinacao_covid19.microdados_vacinacao 
# WHERE nome_fabricante = 'ASTRAZENECA/FIOCRUZ';"
# res_01 <- read_sql(query)
# write_parquet(res_01, "parquets/res_01.parquet")
res_01 <- read_parquet("parquets/res_01.parquet")
res_01
```


### Quantidade de pessoas que receberam alguma dose


```{r}
# query <-  "SELECT COUNT (DISTINCT id_paciente) AS pessoas
# FROM basedosdados.br_ms_vacinacao_covid19.microdados_vacinacao;"
# res_02 <- read_sql(query)
# write_parquet(res_02, "parquets/res_02.parquet")
res_02 <- read_parquet("parquets/res_02.parquet")
res_02
```


Os dados do SI-PNI apontam que 60.686.275 pessoas foram vacinadas com alguma dose produzida pela AstraZeneca/Fiocruz, o que equivale a 36,90% da população que recebeu alguma dose de qualquer fabricante (164.473.007), segundo dados disponibilizados pelo SI-PNI.


### Evolução no tempo

```{r}
# query <-  "SELECT data_aplicacao, nome_fabricante, COUNT (DISTINCT id_paciente) AS pessoas
# FROM basedosdados.br_ms_vacinacao_covid19.microdados_vacinacao 
# GROUP BY data_aplicacao, nome_fabricante;"
# res_03 <- read_sql(query)
# write_parquet(res_03, "parquets/res_03.parquet")
res_03 <- read_parquet("parquets/res_03.parquet")
```

```{r}
# query <-  "SELECT data_aplicacao, COUNT (DISTINCT id_paciente) AS universo
# FROM basedosdados.br_ms_vacinacao_covid19.microdados_vacinacao 
# GROUP BY data_aplicacao;"
# res_04 <- read_sql(query)
# write_parquet(res_04, "parquets/res_04.parquet")
res_04 <- read_parquet("parquets/res_04.parquet")
```

```{r}
res <- res_03 %>%
  filter(nome_fabricante == "ASTRAZENECA/FIOCRUZ") %>%
  select(-nome_fabricante) %>%
  inner_join(res_04, by = "data_aplicacao") %>%
  mutate(
    pessoas = as.numeric(pessoas),
    universo = as.numeric(universo),
    perc = round(pessoas/universo, 2)
  ) %>%
  filter(data_aplicacao >= as.Date("2021-01-01"))

ggplot(data = res, aes(x = data_aplicacao, y = perc)) +
  geom_line(color = "blue") +
  scale_x_date(date_breaks = "1 month",
             date_labels = "%m/%y") +
  scale_y_continuous(labels = scales::label_percent(), limits = c(0,1)) +
  theme_ipsum() +
  labs(
    title = "Percentual por dia de pessoas que receberam alguma dose \nfabricada pela AstraZeneca/Fiocruz",
    x = "", y = "",
    caption = "Dados do SI-PNI",
  )
```

```{r}
ggplot(data = res, aes(x = data_aplicacao, y = universo)) +
  geom_line(color = "purple") +
  scale_x_date(date_breaks = "1 month",
             date_labels = "%m/%y") +
  scale_y_continuous(labels = scales::label_comma()) +
  theme_ipsum() +
  labs(
    title = "Quantidade de doses aplicadas por dia",
    subtitle = "independente do fabricante",
    x = "", y = "",
    caption = "Dados do SI-PNI",
  )
```

```{r}
res_03 %>%
  filter(data_aplicacao >= as.Date("2021-01-01")) %>%
  mutate(data_aplicacao = floor_date(data_aplicacao, "week")) %>%
  group_by(data_aplicacao, nome_fabricante) %>%
  summarise(pessoas = sum(pessoas, na.rm = TRUE)) %>%
  ungroup() %>%
  ggplot(aes(x = data_aplicacao, y = pessoas, fill = nome_fabricante)) +
  geom_area(alpha=0.6 , size=.5, colour="white") +
  scale_fill_viridis(discrete = TRUE) +
  scale_y_continuous(labels = scales::label_comma()) +
  scale_x_date(date_breaks = "1 month",
             date_labels = "%m/%y") +
  theme_ipsum() +
  theme(legend.position = "bottom", legend.direction = "horizontal") +
  labs(title = "Quantidade de doses aplicadas por semana",
       subtitle = "segundo o fabricante", 
       caption = "Dados do SI-PNI",
       fill = "", y = "", x = "")
```


```{r}
res_03 %>%
  filter(data_aplicacao >= as.Date("2021-01-01")) %>%
  mutate(data_aplicacao = floor_date(data_aplicacao, "week")) %>%
  group_by(data_aplicacao, nome_fabricante) %>%
  summarise(pessoas = sum(pessoas, na.rm = TRUE)) %>%
  mutate(pessoas = pessoas/(sum(pessoas))) %>%
  ungroup() %>%
  ggplot(aes(x = data_aplicacao, y = pessoas, fill = nome_fabricante)) +
  geom_area(alpha=0.6 , size=.5, colour="white") +
  scale_fill_viridis(discrete = TRUE) +
  scale_y_continuous(labels = scales::label_percent()) +
  scale_x_date(date_breaks = "1 month",
             date_labels = "%m/%y") +
  theme_ipsum() +
  theme(legend.position = "bottom", legend.direction = "horizontal") +
  labs(title = "Percentual de doses aplicadas por semana",
       subtitle = "segundo o fabricante",
       caption = "Dados do SI-PNI",
       fill = "", y = "", x = "")
```

